臺灣臺南地方法院刑事判決　　　　　　　　　　　　　九十三年度訴字第一八四號
　　公　訴　人　臺灣台南地方法院檢察署檢察官
　　被　　　告　乙○○
右列被告因過失致死案件，經檢察官聲請簡易判決處刑（九十三年度調偵字第二○號
），本院認不宜以簡易判決處刑，改依通常程序審理，被告就被訴事實為有罪之陳述
，本院合議庭裁定進行簡式審判程序，判決如左：
    主  文
乙○○因過失致人於死，處有期徒刑陸月，如易科罰金，以銀元參佰元即新臺幣玖佰
元折算壹日。
    事  實
一、乙○○於民國九十二年七月二十一日下午，駕駛車牌號碼ＵＺＵ─八○三號輕型
    機車，沿臺南市○○路內側車道由西向東方向行駛，於同日下午三時五十五分許
    ，駛至該路與開元路二二七巷交岔路口前西側處前約十一點五公尺處之劃有雙黃
    實線之分向限制線路段時，本應注意汽車行駛時，駕駛人應注意車前狀況，並隨
    時採取必要之安全措施，及駕駛人駕駛汽車，應遵守道路交通標誌、標線、號誌
    之指示，依當時情形，客觀上又無不能注意之情事，其能注意前方可能會有人車
    通過之車前狀況，及該處為係劃有禁行機慢車標示之雙黃分向限制實線路段，竟
    疏未注意，欲左轉開元路二二七巷，竟貿然駛入禁止機慢車行駛之內側車道內，
    適行人蔡進藤牽腳踏車，本應注意開元路劃有雙黃實線之分向限制線，不得穿越
    道路，而依當時情形，客觀上亦無不能注意之情事，仍貿然牽腳踏車，由南往北
    方向穿越開元路，致乙○○見狀已煞避不及，其輕型機車車頭遂撞擊蔡進籐之腳
    踏車前輪，造成蔡進藤因之受腳踏車猛烈碰撞，受有顱內出血、頭部撞挫傷而送
    醫急救。車禍事故發生後，臺南市警察局交通隊車禍處理小組警員據報到場處理
    ，在警員尚不知何人為肇事車輛之駕駛人前，乙○○於現場主動表示其為駕駛人
    並自首犯行，接受裁判。而蔡進藤雖經送醫，仍於同年七月二十四日晚上九時二
    十分許不治死亡。
二、案經蔡進籐配偶丙○○○訴由臺南市警察局第五分局報請臺灣台南地方法院檢察
    署檢察官相驗後偵查起訴。
    理  由
一、本件係經被告乙○○於準備程序當庭表示認罪，而經本院裁定以簡式審判程序加
    以審理，有本院九十三年六月十八日準備程序筆錄可資佐證，則依據刑事訴訟法
    第二百七十三條之二、第一百五十九條第二項之規定，不適用傳聞法則有關限制
    證據能力之相關規定，合先敘明。
二、訊據被告乙○○對於右開時、地駕駛前揭輕型機車時發生碰撞車禍，致被害人蔡
    進藤因之死亡之事實均坦承不諱，核與目擊證人陳謝霞子於警詢及檢察官偵訊時
    到庭陳證之情節相符（參見臺灣臺南地方法院檢察署九十二年度偵字九一○三號
    偵查卷第四十五頁、第六十五頁），並有道路交通事故現場圖暨道路交通事故調
    查報告表共三紙、交通事故現場照片十二幀在卷可資佐證。又被害人蔡進藤係因
    本件車禍不治死亡，亦經臺灣台南地方法院檢察署檢察官督同檢驗員相驗明確，
    並製有勘驗筆錄、驗斷書及相驗屍體證明書等附卷可憑。按駕駛人駕駛汽車，應
    遵守道路交通標誌、標線、號誌之指示，並服從執行交通勤務之警察或依法令執
    行指揮交通及交通稽查任務人員之指揮；汽車行駛時，駕駛人應溒意車前狀況，
    並隨時採取必要之安全措施；行人穿越道路，應依規定，在禁止穿越、劃有分向
    限制、設有劃分島或護欄之路段或三車道以上之單行道，不得穿越道路，道路交
    通安全規則第九十條、第九十四條第三項、第一百三十四條第二款定有明文。查
    被告有經正常程序考領駕駛執照，有機車駕駛執照影本一紙可資佐參，被害人經
    常騎乘腳踏車，亦屬用路頻繁之人，二人均為有駕駛經驗之人，對於上開道路交
    通安全規則自知之甚稔，為其應注意之事項，而肇事當時係天候晴朗、光線充足
    、雙向四線道、柏油路面、標線清晰、道路中央劃有雙黃分向限制實線、內側車
    道上繪有禁行機慢車、路面乾燥、無缺陷、無障礙物、視距良好、速限五十公里
    ，有前開道路交通事故調查報告表載明可考，據此判斷，足見依當時狀況被告及
    被害人客觀上並無不能注意之情狀，而本件肇事地點係位於台南市○○路與開元
    路二二七巷交路口西側前十一點五公尺處之劃有雙黃實線路段，其中腳踏車倒在
    雙黃實線上，足認肇事確於禁行機慢車之內側車道，是被告本應注意並能注意該
    處為劃有禁止機慢車行駛之內側車道及前方可能有人車經過之車前狀況，竟疏未
    注意而駛入禁行車道，被害人亦應注意不得穿越道路，竟仍貿然牽腳踏車穿越分
    向限制線，致被告見狀避煞不及，因而碰撞肇事，被害人並因之不治死亡，被告
    與被害人均有違前開規定之注意義務，二人均顯有過失，臺灣省台南區車輛行車
    事故鑑定委員會亦同此認定，並鑑定被告與被害人同為肇事原因，有該委員會南
    鑑字第九三○四二二號鑑定意見書在卷可憑。雖被害人亦與有過失，然本件車禍
    既係被告之過失併合發生，仍不能因此即解免被告過失罪責。又本件被害人係因
    此次車禍不治死亡，是被告之過失駕駛行為，與被害人之死亡結果間，具有相當
    因果關係，亦無疑義。從而，本件事證已甚明確，被告前揭犯行，堪以認定。
三、核被告乙○○所為，係犯刑法第二百七十六條第一項之過失致人於死罪。又其肇
    事後未被有偵查權之公務員或機關發覺其為犯嫌前，留在事故現場向到場處理之
    警員自承犯行，進而接受裁判，此業經被告供明在卷可考，並有警訊筆錄載明可
    考，被告行為合乎自首之要件，應依刑法第六十二條前段減輕其刑。爰審酌被告
    之品行、應負過失責任之程度即其為肇事原因、造成被害人死亡之結果、被害人
    亦有與被告相同之過失程度，及被告犯後尚能坦認犯行，頗有悔意及未與死者家
    屬達成民事和解等一切情狀，量處如主文所示之刑，以資懲儆。
據上論斷，應依刑事訴訟法第四百五十二條、第二百七十三條之一第一項、第二百九
十九條第一項前段，刑法第二百七十六條第一項、第四十一條第一項、第六十二條前
段，罰金罰鍰提高標準條例第一條前段、第二條，現行法規所定貨幣單位折算新臺幣
條例第二條，判決如主文。
本案經檢察官陳鋕銘聲請簡易判決處刑；主任檢察官甲○○到庭執行職務。
中      華      民      國      九十三      年    六    月    三十      日
                                  臺灣臺南地方法院刑事第三庭
                                      法  官  洪  士  傑
右正本證明與原本無異。
如不服本判決，應於判決送達後十日內，向本院提出上訴狀（應附繕本）。
                                      書記官  李  佩  珊
中      華      民      國      九十三      年    七    月     二       日
